臺灣彰化地方法院民事判決
110年度簡上字第53號
上  訴  人  張全美  
被  上訴人  林承瑞  
上列當事人間請求給付租金等事件，上訴人對於民國110年2月23
日本院員林簡易庭110年度員簡字第10號第一審判決提起上訴，
本院於民國110年10月28日判決如下：
    主  文
壹、原判決關於駁回上訴人後開第二項之訴部分，及該部分假執
    行之聲請，暨該訴訟費用之裁判均廢棄。
貳、上開廢棄部分，被上訴人應再給付上訴人新臺幣壹萬參仟陸
    佰陸拾元。
參、上訴人其餘上訴駁回。
肆、第一審（除確定部分外）、第二審訴訟費用由被上訴人負擔
    百分之九，餘由上訴人負擔。
    事實及理由
壹、上訴人於原審起訴主張並於本院補陳略以：
　一、兩造於民國（下同）109年6月11日就門牌號碼彰化縣○○市
      ○○路000號4樓之房屋（下稱系爭房屋）訂立租賃契約（下
      稱系爭租約），租賃期間為109年6月18日至111年6月17日
      止，每月租金新臺幣（下同）12,000元，被告即被上訴人
      並應於每月15日前給付租金，且水、電及瓦斯費均由被上
      訴人負擔。惟被上訴人於109年10月15日即未給付租金，
      不僅積欠租金二個月，且在屋內飼養寵物並將房屋轉租他
      人，因而違反系爭租約之約定，原告即上訴人於109年11
      月3日寄發存證信函予被上訴人終止租賃契約，被上訴人
      於原審時尚積欠上訴人租金36,000元、違約金82,268元及
      水、電、瓦斯費8,432元，爰依兩造間之租賃關係提起本
      件訴訟。
　二、而被上訴人現仍積欠之款項177,600元，自應再給付上訴
      人，項目分述如下：
　　㈠租金部分：
　　　期間自109年10月15日迄110年2月27日，共64,800元（已
      將被上訴人給付之押租金24,000元扣除之）。
　　㈡水、電、瓦斯費部分：
　　　109年9月11日至109年11月26日之水費1,237元；109年9月
      9日至109年11月26日之電費6,605元；109年9月20日至109
      年11月20日之瓦斯費330元；110年1月之電費656元；110
      年1月之水費61元；110年1月之瓦斯費203元；亦曾為被上
      訴人繳納服務費1,000元，共10,092元。
　　㈢違約金部分：
　　　仲介費12,000元、床墊3,980元、衣架1,019元、桌沙發4,
      469元、鎖1,600元、中古電視機2,500元、鑰匙二支300元
      、磁扣鎖二個300元、地板修復60,000元、櫃檯燈240元、
      洗衣機故障維修2,700元、冰箱及廚房清潔費3,600元、客
      廳牆壁粉刷10,000元、排油煙機清洗費800元、蓮蓬頭250
      元，共102,708元。
貳、被上訴人則辯以：
　一、願意給付上訴人二個月份租金24,000元及水電費10,092元
      ，且並無在系爭房屋內飼養寵物。
　二、本件係上訴人提前終止租約，依系爭租約之條款，先終止
      契約者，須賠償二個月份之房租及仲介費，故上訴人似應
      給付之。
參、原審判決被上訴人應給付上訴人20,432元，並駁回上訴人其
    餘之訴，上訴人不服，提起本件上訴，並聲明：
　一、原判決駁回部分廢棄。
　二、被上訴人應再給付上訴人177,600元。
　三、第一項廢棄部分及第二審之訴訟費用均由被上訴人負擔。
肆、兩造不爭執事項：
　　被上訴人尚積欠二個月份租金24,000元及水電費10,092元未
    給付上訴人。
伍、兩造爭執事項：
　一、被上訴人是否有於系爭房屋飼養寵物致違反系爭租約？
　二、系爭租約是否係因被上訴人違約而終止？
　三、上訴人得請求之範圍為何？
陸、本院之判斷：
一、上訴人主張兩造於109 年6 月11日訂立系爭租約，又上訴人
    主張被上訴人積欠109年10月15日迄110年2月27日租金共64,
    800元未給付，惟上訴人已於109 年11月3日寄發存證信函終
    止系爭租約等情，業據其提出系爭租約影本、存證信函、LI
    NE對話紀錄為證（見員簡卷第39至49頁），且為被上訴人所
    不爭執，應堪信為真實，則上訴人另主張被上訴人應給付自
    110年12月至110年2月之租金部分即不可採信。
二、上訴人另主張被上訴人違反系爭租約，並請求違約金、仲介
    費等情，則為被上訴人所否認，並以前詞置辯。從而，本件
    爭點應如下所示：1.被上訴人是否有違反租賃契約？上訴人
    告於109 年11月3 日以存證信函單方終止系爭租約是否合法
    ？2.系爭租約是否已經合法終止？3.上訴人請求被上訴人給
    付租金、違約金及水、電、瓦斯費共計177,600元，除原審
    判決確定之20,432元外，應再給付上訴人 157,168 元是否
    有理由？
三、被上訴人是否有違反租賃契約？上訴人於109 年11月3 日以
    存證信函單方終止系爭租約是否合法？1.本件依系爭租約第
    3 條之約定：「承租人每月租金為12000 元整，每期應繳納
    一個月租金，並於每月15日前支付，不得藉任何理由拖延或
    拒絕；出租人亦不得任意要求調整租金。」第14條約定：「
    承租人有下列情形之一者，出租人得終止租約：（一）遲付
    租金之總額達二個月之金額，並經出租人定相當期限催告，
    承租人仍不為支付。」根據系爭租約之上開約定，原告於被
    告積欠租金達2月，且經定期催告仍不為給付時，始得終止
    系爭租約。2.本件上訴人雖主張被上訴人已積欠租金達2月
    ，故單方終止系爭租約等情。惟查，本件被上訴人未給付10
    月份之租金12,000元之情，為被上訴人於原審所不爭執，固
    堪予以認定。然兩造間所約定租金給付之期限為每月15日前
    ，而上訴人乃係於109 年11月3 日即寄發存證信函終止系爭
    租約，則於上訴人向被上訴人為終止租約之意思表示前，被
    告僅積欠10月份之單月租金而已，而與系爭租約規定需積欠
    達2 月之租金始得終止系爭租約之約定不符，上訴人自不得
    以此為由主張單方終止系爭租約。3.上訴人另主張被上訴人
    於系爭房屋內養寵物並將房屋轉租他人，亦違反兩造之約定
    等語，此部分復為被上訴人所否認。經本院審視系爭租約之
    全部內容，均未有承租人不得於系爭房屋內飼養寵物之約定
    ，且上訴人就被上訴人於系爭房屋內養寵物或轉租他人之情
    均未舉證以實其說，上訴人主張以此為由終止系爭租約為無
    理由。4.本件上訴人就被上訴人於上訴人寄發存證信函單方
    終止系爭租約之前有何違反系爭租約之情均未能予以舉證，
    自不得單方終止系爭租約，故上訴人於109年11月3 日以存
    證信函單方終止系爭租約並非合法。
四、系爭租約是否已經合法終止？本件系爭租約既經上訴人於10
    9年11月3日寄發存證信函予被上訴人表達欲終止系爭租約之
    意思，而被上訴人答辯稱於接獲該存證信函後亦表示同意終
    止系爭租約等情，為兩造所未爭執，則本件上訴人單方終止
    系爭租約雖不合法，然兩造間既均有終止系爭租約之意，堪
    認系爭租約於109年11月3日業經兩造合意終止。
五、上訴人請求被上訴人給付租金、違約金及水、電、瓦斯費共
    計177,600元是否有理由？1.租金36,000元部分：本件上訴
    人主張被上訴人尚未支付109年10月15日迄110年2月27日租
    金共計64,800元，經本院審核認定被上訴人僅積欠上訴人10
    9年10月份之租金12,000元如上所述，租約終止後被上訴人
    即無給付租約之義務，被上訴人認諾願給付上訴人2個月之
    租金24,000元，依民事訴訟法第384條規定，應准許上訴人
    請求，是上訴人租金部分所請於24,000元部分有理由，超過
    部分無理由，不應准許。2.水、電、瓦斯費上訴人雖主張10
    9年9月至110年1月之水電費共計10,092元，查上訴人主張租
    約終止後之水電費為無理由外，即使從寬認定從109年9月11
    日至109年11月26日之水費1,237元；109年9月9日至109年11
    月26日之電費6,605元；109年9月20日至109年11月20日之瓦
    斯費330元，上開合計為8,172元，惟被上訴人認諾願給付10
    ,092元，應認上訴人此部分所請為有理由。3.違約金102,70
    8元部分：上訴人另主張被上訴人違約，故應給付違約金102
    ,708元（包含仲介費12,000元、床墊3,980元、衣架1,019元
    、桌沙發4,469元、鎖1,600元、中古電視機2,500元、鑰匙
    二支300元、磁扣鎖二個300元、地板修復60,000元、櫃檯燈
    240元、洗衣機故障維修2,700元、冰箱及廚房清潔費3,600
    元、客廳牆壁粉刷10,000元、排油煙機清洗費800元、蓮蓬
    頭250元）等情，為被上訴人所否認。經查，本件被上訴人
    於兩造合意終止系爭租賃契約時，尚未有違約之情，業已認
    定如前，上訴人自無由請求被上訴人給付違約金102,708元
    。
六、從而，本件上訴人所得請求被上訴人給付之金額共計為34,0
    92元 （計算式：24,000＋10,092＝34,092）。
七、綜上所述，上訴人依據租賃之法律關係，請求「被上訴人應
    給付上訴人34,092元」範圍內，於法有據，應予准許；逾此
    範圍請求，為無理由，應予駁回。從而，就上開應准許部分
    ，原審已判命「被上訴人應給付上訴人20,432元」而已確定
    ，除此之外，被上訴人應再給付13,660元（計算式：34,092
    －20,432＝13,660）。原審就前開應准許部分，為上訴人敗訴
    之判決，尚有未洽，上訴意旨指摘原判決此部分不當，求予
    廢棄改判，為有理由，應由本院廢棄改判如主文第2項所示
    。至於上訴人對被上訴人之請求不應准許部分，原判決為上
    訴人敗訴之判決，經核於法並無不合，上訴意旨仍執陳詞指
    摘原判決此部分不當，求予廢棄，為無理由，應駁回上訴人
    此部分上訴。
八、本件事證已臻明確，兩造其餘之攻擊或防禦方法及所用之證
    據，經本院斟酌後，認為均不足以影響本判決之結果，爰不
    逐一論述之必要。
九、據上論結，本件上訴為一部有理由，一部無理由，依民事訴
    訟法第436條之1第3項、第463條、第450條、第449條第1項
    、第79條，判決如主文。
中　　華　　民　　國　　110 　年　　10　　月　　28　　日
                民事第四庭    　審判長法官　王鏡明
                                      法官  謝仁棠     
                                      法官  李言孫
以上正本係照原本作成。 
不得上訴。
中　　華　　民　　國 　110 　年　　10　　月　　28　　日 
                                    書記官  梁永慶